臺灣高等法院臺南分院刑事判決
110年度上訴字第164號
上  訴  人  
即  被  告  李佾瑞
上列上訴人因偽造文書等案件，不服臺灣臺南地方法院109年度
訴字第334號，中華民國109年11月26日第一審判決（起訴案號：
臺灣臺南地方檢察署109年度偵緝字第187、188、189號），提起
上訴，本院判決如下：
    主  文
上訴駁回。                                             
    事實及理由
一、本院審判範圍：
　　被告就原判決全部上訴後，業據其於110年3月16日具狀撤回
    原判決附表一編號1、2竊盜部分之上訴，並於本院同年月19
    日訊問期日明確陳稱願撤回該部分之上訴（本院卷第245-24
    6頁），是本院審判範圍為原判決附表二、三即犯罪事實㈡、
    ㈢部分，合先敘明。
二、經本院審理結果，認第一審以上訴人即被告李佾瑞就①原判
    決犯罪事實㈡之附表二編號1，犯刑法第216條、第210條之行
    使偽造私文書罪，及同法第339條第1項之詐欺取財罪，戶籍
    法第75條第3項後段之冒用身分而使用他人遺失之國民身分
    證罪；犯罪事實㈡之附表二編號2，犯刑法第216條、第210條
    之行使偽造私文書罪，及同法第339條第1項之詐欺取財罪；
    犯罪事實㈢，犯刑法第216條、第210條之行使偽造私文書罪
    。②犯罪事實㈡之附表二編號1、2、犯罪事實㈢偽造「林○良」
    署名之行為，分別為偽造私文書之部分行為，而偽造私文書
    之低度行為，復為行使之高度行為所吸收，均不另論罪。③
    被告犯罪事實㈡之附表二編號1、2所犯上開各罪，構成要件
    行為部分各別重合，係各以一行為同時觸犯數罪名，為想像
    競合犯，應依刑法第55條規定，各從一重論以行使偽造私文
    書罪。④其犯罪事實㈡之附表二編號1、2行使偽造私文書2罪
    、犯罪事實㈢行使偽造私文書1罪，犯罪時間、地點均有明顯
    區隔，犯意各別，行為互殊，應予分論併罰。因而各量處如
    原判決附表二編號1、2，附表三「罪刑及沒收」欄所示之刑
    ，並諭知易科罰金折算之標準為新臺幣1,000元折算1日；犯
    罪事實㈡詐得如附表二編號1、2「詐得財物」欄所示之財物
    ，均屬被告本案犯罪所得，且均未返還予各被害人，復查無
    刑法第38條之2第2項所定之情事，均依刑法第38條之1第1項
    前段、第3項規定宣告沒收，並於全部或一部不能沒收或不
    宜執行沒收時，追徵其價額；其偽造如附表二編號1、2及附
    表三編號1、2所示「林○良」署名共4枚，均依刑法第219條
    宣告沒收之。如附表二、三「偽造之私文書」欄所示之簽帳
    單2張及機車租賃契約1份，雖係被告本案犯罪所生及所用之
    物，惟既已分別交付與金滿億銀樓、勝泰銀樓、不打烊機車
    行之店員收執，該等文書即非屬於被告所有，均無從宣告沒
    收。核其認事用法及量刑均無不當，所諭知沒收、追徵亦是
    依法律規定而為，並無不當，應予維持，並就被告犯罪事實
    ㈡、犯罪事實㈢部分引用第一審判決書記載之事實、證據及理
    由（如附件）。
三、被告上訴意旨略以：附表二編號1部分，其雖持林○良身分證
    供銀樓之店員查核，及持林○良信用卡消費簽帳，但持身分
    證供查核及偽造私文書之行為，均符合足生損害於公眾或他
    人之特定要件，縱有違反戶籍法，亦屬法規競合；另就附表
    三部分，雖有租用機車，但其提早還車，並未致生損害於公
    眾或他人，與刑法偽造私文書罪之構成要件有間。另原判決
    量刑過重云云。
四、經查：
　㈠關於附表二編號1部分，被告雖辯稱所犯之罪有法規競合關係
    云云。但按刑法學理上所稱法規競合，係指因單一行為而發
    生單一之犯罪結果，因法規之錯綜關係而該當於二個以上刑
    罰法律所規定之犯罪構成要件，致同時有二個以上之刑罰法
    規可資適用時，基於單一行為處罰一次性之原則，與禁止重
    複評價及充分評價不法之誡命，應選擇其中一個最適當之法
    規論處。附表二編號1部分，被告是冒用林○良名義，持竊得
    之林○良信用卡簽帳消費，並因該信用卡背面沒有林○良簽名
    ，才由被告提出林○良之身分證供查核等情，業據證人即金
    滿億銀樓負責人陳汾傑證述明確（6342號警卷第5-6頁），
    足見被告是以冒用被害人林○良名義行使偽造私文書（信用
    卡簽帳消費），及冒用林○良身分使用林○良被竊之身分證（
    戶籍法第75條第3項後段），以遂行其詐欺取財（取得金元
    寶）之目的。然詐欺取財之手法甚多，非必即是以上開方式
    為之，即此部分之詐欺取財非必均有偽造私文書或冒用被害
    人身分使用被害人遺失之身分證行為，被告所犯上開3罪間
    非屬同一犯罪構成要件之一個犯罪行為，同時有數個法條可
    以適用，亦無特別（即其中一犯罪構成要件，除包含另一個
    犯罪構成要件之所有要素外，尚有該條文所無之特別要素）
    、補充（即其中一犯罪構成要件，乃用以補充另一個主要構
    成要件之不足）或吸收關係（即因實現不法內涵較重之主要
    行為構成要件，通常必然會同時實現另一較輕之伴隨構成要
    件），揆之上開說明，非屬法規競合，被告此部分所辯，顯
    係誤解法規競合之含義而不可採。
　㈡被告雖又辯稱附表三即犯罪事實㈢部分，其已提早還車，未致
    生損害於公眾或他人，與刑法偽造私文書罪之構成要件不符
    云云。但查：
　１刑法第210條偽造私文書罪所稱之足生損害，係指他人有可受
    法律保護之利益，因此遭受損害或有受損害之虞，不以實際
    發生損害者為必要；而所謂損害，亦不以經濟上之損害為限
    ，即民事、刑事或行政上之損害亦皆屬之。經查，被告持竊
    得之林○良機車駕駛執照，至不打烊機車行，冒用林○良名義
    租用車牌號碼000-000號普通重型機車（下稱系爭機車），
    並在機車租賃契約上偽簽「林○良」之署名而偽造租賃契約
    之事實，業據被告於原審供認在卷，並有被告騎乘系爭機車
    之照片、機車租賃契約（包括林○良駕駛執照正、反面影本
    ）在卷可稽（8902號警卷第19-23頁），足見被告確有冒用
    被害人林○良身分而行使偽造私文書之行為。被告雖供稱其
    租用系爭機車後，已於108年7月6日還車，且有繳納租金之
    事實，縱令屬實，然被告冒用被害人林○良名義偽造租賃契
    約，該租賃契約之內容即表彰是「林○良」向該機車行租用
    系爭機車，當致該機車行人員誤認租用機車之人，及該契約
    之權利義務主體即為被害人林○良，顯足致林○良信用法益之
    破壞，及該機車行機車出租管理之正確性，尚難以被告已按
    期繳納租金及返還系爭機車，即認被告（行使）偽造租賃契
    約之行為未致生損害，其此部分所辯，亦無可採。
　２至被告110年3月16日具狀請求再開辯論，並於同年月19日訊
    問時請求傳喚該機車行老闆云云。然依被告供稱其租用機車
    當日未簽立契約，是還車時找不到租約，該機車行另一店員
    要求補簽該租賃契約書（本院卷第224頁），可見被告並非
    與該機車行老闆簽立該租約，是證人即該機車行負責人朱為
    人於警詢中證述未將系爭機車租出去等語（原審卷1第281頁
    ），或係因其未就租用系爭機車與被告簽訂租賃契約所致，
    其上開證詞，難據為被告有利之認定。再者，本院綜合被告
    於偵、審中供認冒用林○良名義，持林○良駕照租用系爭機車
    ，並簽訂該租約（偵緝187號卷第76頁、原審卷2第53、84、
    87、91-92頁），及被告確有騎用系爭機車，有照片、租賃
    契約書在卷可稽，足認被告自白與事實相符，並有相關證據
    足資佐證，本件事證明確，並無再開辯論或再行傳喚該機車
    行老闆之必要，併此指明。
  ㈢按刑罰之量定，係屬實體法上賦予法院得為自由裁量之事項
    ，苟於法定要件或範圍之內予以量定，客觀上未有逾越法律
    所規定之範圍，或有明顯濫權之情形，自不能遽認有過重或
    過輕之違誤（最高法院75年度台上字第7033號判決意旨參照
    ）。又在同一犯罪事實與情節，如別無其他加重或減輕之原
    因，下級審法院量定之刑，亦無過重或失輕之不當情形，則
    上級審法院對下級審法院之職權行使，原則上應予尊重。茲
    查：
　１原審以被告犯罪事實㈡、㈢事證明確，據以論罪科刑。並審酌
    被告前有多次竊盜、詐欺、偽造文書等罪之前科紀錄，有臺
    灣高等法院被告前案紀錄表附卷可查，其猶未知警惕，不思
    憑己力依循正當管道獲取所需，竊取他人財物後冒名使用所
    竊得之信用卡刷卡消費詐得財物，並出示所竊得之身分證以
    取信於店員，復冒名使用所竊得之駕照承租機車，以躲避檢
    警追查，造成被害人林○良、中國信託商業銀行受有財產上
    損失，亦足生損害於信用卡交易安全及金融秩序，所為實應
    予非難；復考量被告各次犯罪動機、目的、手段、犯罪情節
    、所詐得之財物價值，以及被告坦承犯行、惟迄未與被害人
    達成民事和解並賠償損失之犯後態度，兼衡其自陳之智識程
    度及家庭經濟生活狀況等一切情狀，分別量處如附表二編號
    1、2、附表三「罪刑及沒收欄」所示之刑及沒收、追徵之宣
    告，及諭知易科罰金之折算標準。
　２經核原審所為刑之量定，是以被告之責任為基礎，審酌刑法
    第57條各款所列之情狀而為刑之量定，依上開說明，並無濫
    用量刑權限，偏執一端，亦無其他失出或失入之違法或失當
    之處，或違反罪刑相當及比例原則。兼衡被告自陳之智識程
    度、家庭、經濟生活等情狀，認原審所量處之刑尚屬妥適，
    並無過重之違誤，被告上訴指摘原判決量刑過重云云，亦無
    足採。
五、綜上所述，被告所辯均無可採，其上訴為無理由，應予駁回
    。
據上論結，應依刑事訴訟法第373條、第368條，判決如主文。
本案經檢察官李政賢提起公訴，檢察官柯怡伶到庭執行職務。
中　　華　　民　　國　　110 　年　　3 　　月　　24　　日
                  刑事第一庭    審判長法  官  楊清安
                                      法  官  蕭于哲
                                      法  官  陳珍如
以上正本證明與原本無異。
如不服本判決應於收受送達後20日內向本院提出上訴書狀，其未
敘述上訴理由者，並得於提起上訴後20日內向本院補提理由書（
均須按他造當事人之人數附繕本）「切勿逕送上級法院」。
　　　　　　　　　　　　　　　　　　　書記官  盧建元
中　　華　　民　　國　　110 　年　　3 　　月　　24　　日

臺灣臺南地方法院刑事判決
                                      109年度訴字第334號
公　訴　人　臺灣臺南地方檢察署檢察官
被　　　告　李佾瑞　男　（民國00年0月00日生）
                    身分證統一編號：Z000000000號
                    住○○市○○區○○里○○0號
                    居臺中市○區市○路00號7樓702室
                    （另案於法務部○○○○○○○○○○○執行中）
上列被告因偽造文書等案件，經檢察官提起公訴（109年度偵緝
字第187號、109年度偵緝字第188號、109年度偵緝字第189號）
，嗣被告於本院準備程序中就被訴事實為有罪之陳述，經本院合
議庭裁定由受命法官獨任進行簡式審判程序，判決如下：
        主  文
李佾瑞犯如附表一編號一至二、附表二編號一至二、附表三「罪
刑及沒收」欄所示之罪，各處如附表一編號一至二、附表二編號
一至二、附表三「罪刑及沒收」欄所示之刑及沒收。應執行有期
徒刑壹年肆月，如易科罰金，以新臺幣壹仟元折算壹日。沒收部
分併執行之。
        犯罪事實及理由
一、程序部分：
    本案被告李佾瑞所犯係死刑、無期徒刑或最輕本刑為3年以
    上有期徒刑以外之罪，亦非屬高等法院管轄第一審案件之罪
    ，其於本院準備程序中就被訴事實為有罪之陳述，經本院告
    知簡式審判程序之旨，並聽取檢察官及被告之意見後，依刑
    事訴訟法第273條之1第1項之規定，裁定行簡式審判程序，
    是依刑事訴訟法第273條之2規定，本件之證據調查，不受同
    法第159條第1項、第161條之2、第161條之3、第163條之1及
    第164條至第170條所規定證據能力認定及調查方式之限制，
    並得依同法第310條之2準用第454條之規定製作略式判決書
    （僅記載「證據名稱」），合先敘明。
二、犯罪事實：
  ㈠李佾瑞意圖為自己不法之所有，基於竊盜之犯意，分別於附
    表一編號1、2所示之時間，在附表一編號1、2所示之地點，
    以附表一編號1、2所示之方式，徒手竊取林○良、黃○𡟯所有
    如附表一編號1、2「失竊財物」欄所載之財物。嗣經林○良
    、黃○𡟯發覺有異並報警處理，經警循線查悉上情。
  ㈡李佾瑞竊得如附表一編號1林○良所有之皮包後，發覺其內有
    林○良中國信託商業銀行帳號0000000000000000號帳戶信用
    卡（下稱中信銀行信用卡）1張，明知未經林○良同意或授權
    使用，竟另基於意圖為自己不法所有之詐欺取財及行使偽造
    私文書之犯意，就附表二編號1同時基於冒用身分而使用他
    人遺失之國民身分證之犯意，分別於附表二編號1、2所示之
    時間、地點，持林○良所有之上開中信銀行信用卡刷卡購買
    如附表二編號1、2所示之商品，並在附表二編號1、2所示之
    簽帳單上，冒用林○良名義偽簽「林○良」署名各1枚，以表
    彰係有權持卡消費之人，並表示確認交易金額與標的以及同
    意簽帳消費之意思，而偽造不實之簽帳單私文書，復持上開
    簽帳單交付予附表二編號1、2不知情之銀樓店員加以核對而
    行使之，且在附表二編號1所示之銀樓，並冒用林○良之身分
    ，出示林○良之身分證供該銀樓店員查核身分，致使附表二
    編號1、2銀樓店員陷於錯誤，誤信其為林○良本人而接受其
    簽帳消費，並交付如附表二編號1、2所示之商品，並使中國
    信託商業銀行於附表二編號1、2之特約商店請款時，亦誤信
    為林○良本人所為之信用卡交易而如數墊付如附表二編號1、
    2所示消費金額之款項，足以生損害於林○良、金滿億銀樓、
    勝泰銀樓及中國信託商業銀行對信用卡交易管理之正確性，
    李佾瑞並詐得如附表二編號1、2所示之金元寶共3個。
  ㈢李佾瑞竊得如附表一編號1林○良所有之皮包後，發覺其內有
    林○良大型重型機車駕照1張，明知未經林○良同意或授權使
    用，竟另基於行使偽造私文書之犯意，於108年7月5日，持
    林○良所有上開機車駕照，前往址設臺南市○區○○路0段00號
    （起訴書誤載為97號，應予更正）之不打烊機車行，冒用林
    ○良之名義承租車牌號碼000-000號普通重型機車1台（租期
    自108年7月5日上午11時10分至同年月7日上午11時止），並
    在機車租賃契約上如附表三編號1、2所示欄位偽簽「林○良
    」之署名共計2枚，以表示林○良欲承租上開機車之意思，而
    偽造不實之機車租賃契約私文書，復持該機車租賃契約交付
    予該機車行店員而行使之，並租得上開機車1台，足以生損
    害於林○良及不打烊機車行對於機車出租管理之正確性，嗣
    李佾瑞於108年7月6日提早返還上開機車予不打烊機車行。
    　
三、上開犯罪事實，有下列證據可資佐證：
  ㈠被告李佾瑞於本院準備程序及審理中之自白。
  ㈡證人即被害人林○良、告訴人黃○𡟯、金滿億銀樓老闆陳汾傑
    、勝泰銀樓銷售人員郭勝泰、中國信託商業銀行襄理郭家良
    於警詢時之證述。
  ㈢林○良、黃○𡟯指認被告之指認犯罪嫌疑人紀錄表各1份、另案
    臺南市政府警察局第五分局搜索扣押筆錄、扣押物品目錄表
    各1份、附表一編號1遭竊現場照片6張、附表一編號2遭竊現
    場照片4張及監視器錄影畫面翻拍照片5張、另案搜索現場及
    扣押物照片11張。
  ㈣陳汾傑指認被告之指認犯罪嫌疑人紀錄表、林○良掛失上開中
    信銀行信用卡之聲明書各1份、簽帳單影本2紙、附表二路口
    監視器錄影畫面翻拍照片8張及金滿億銀樓內部監視器錄影
    畫面翻拍照片共13張。
  ㈤不打烊機車行機車租賃契約及林○良大型重型機車駕駛執照正
    反面影本、車牌號碼000-000號機車車輛詳細資料報表、被
    告108年7月6日騎乘車牌號碼000-000號機車之車牌辨識系統
    資料各1份。
四、論罪科刑：
  ㈠信用卡簽帳單，係持卡人向特約商店消費後，簽署持卡人之
    姓名，由特約商店將存根聯取回，再將之交與收單機構存查
    ，資以向發卡銀行請款。該簽帳單由持卡人簽名，即表示持
    卡人同意依據其與發卡銀行間之約定，對其所購物品或接受
    服務，均應按簽帳單之消費金額付款之義務，性質上屬消費
    付款契約書，為私文書（最高法院90年度台上字第6898號判
    決、91年度台上字第2550號、91年度台上字第4531號判決意
    旨參照），且在信用卡簽帳單上偽簽姓名，單從形式上觀察
    ，即足以知悉其表示已收受特約商店所交付之交易標的物，
    含有收據之性質，故行為人冒用他人名義於信用卡簽帳單上
    簽名，應構成刑法第210條之偽造私文書罪，而行為人在偽
    造簽帳單之後，持向特約商店行使，自屬行使偽造私文書之
    行為。查被告犯罪事實㈡係在附表二編號1、2所示之簽帳單
    持卡人簽名欄上偽造「林○良」署名各1枚後，持以交付予附
    表二編號1、2所示銀樓店員而行使之，依上開說明，均屬行
    使偽造私文書之行為。
  ㈡戶籍法第75條第3項後段之犯罪類型要件，條文規定用語雖係
    「冒用身分而使用他人交付或遺失之國民身分證，足以生損
    害於公眾或他人者」，其條文所載之「遺失」之定義，係指
    非基於本人意思而喪失持有關係，無論係因本人遺忘或遺留
    在不詳地點，抑或因外力（遭竊或遭搶等情形）而脫離本人
    持有狀態，不能與刑法第337條所稱「遺失物」（指本人無
    拋棄之意，偶然喪失其持有之物）等同觀之擴張解釋適用方
    式，而戶籍法第75條既係參考修正前護照條例第23條、第24
    條所訂立，自應與護照條例作相同解釋，即戶籍法第75條第
    3項之「遺失」應指非基於本人意願而喪失持有之情形，不
    以刑法第337條所稱之「遺失物」為限。再者，戶籍法第57
    條第2項規定「國民身分證、戶口名簿，滅失或遺失者，應
    申請補領」，僅需原國民身分證、戶口名簿確實滅失或遺失
    ，本人即應申請補領，條文並未就滅失、遺失之原因加以規
    範、設限，是依戶籍法全文邏輯結構及體系解釋，亦應認戶
    籍法第75條第3項所指「遺失」應不限於本人偶然喪失持有
    且不知該物現所在之情形，仍應包括其他非出於本人意思而
    離本人持有之物。況衡以社會常情，行為人於拾獲物品之際
    ，客觀上僅能辨認出該物現為無人管領、持有之狀態，實難
    單憑該物品之外觀得知原持有人究係偶然喪失持有而屬遺失
    物，或係原持有人遭竊、遭搶以致脫離其本人持有狀態而屬
    離本人所持有之物，若將戶籍法第75條第3項所指「遺失」
    限縮解釋為非基於本人意思，偶然脫離本人持有之「遺失物
    」，實難謂符合立法者當初立法之原意。查犯罪事實㈡之附
    表二編號1部分，被告竊得林○良之身分證後，進而冒用林○
    良身分並出示該身分證予金滿億銀樓店員作為核對身分之用
    等情，有監視器錄影畫面翻拍照片2張、扣案物照片1張在卷
    可稽（臺南市政府警察局第二分局南市警二偵字第10804663
    42號卷第12頁、本院卷一第441頁），復為被告所不爭執（
    本院卷二第94至95頁），是被告犯罪事實㈡之附表二編號1使
    用林○良身分證之行為，揆諸上開說明，顯已屬冒用身分而
    使用他人遺失之國民身分證行為無訛。
  ㈢核被告犯罪事實㈠即附表一編號1、2所為，均係犯刑法第320
    條第1項之竊盜罪；犯罪事實㈡之附表二編號1所為，係犯刑
    法第216條、第210條之行使偽造私文書罪，及同法第339條
    第1項之詐欺取財罪，暨戶籍法第75條第3項後段之冒用身分
    而使用他人遺失之國民身分證罪；犯罪事實㈡之附表二編號2
    所為，係犯刑法第216條、第210條之行使偽造私文書罪，及
    同法第339條第1項之詐欺取財罪；犯罪事實㈢所為，係犯刑
    法第216條、第210條之行使偽造私文書罪。被告犯罪事實㈡
    之附表二編號1、編號2、犯罪事實㈢偽造「林○良」署名之行
    為，分別係偽造私文書之部分行為，而偽造私文書之低度行
    為，復為行使偽造私文書之高度行為所吸收，均不另論罪。
  ㈣被告就犯罪事實㈠之附表一編號1部分，所竊得財物尚包含林○
    良所有之普通重型機車行照、普通小型車駕照各1張，此經
    被告於本院審理中供承上開物品係其同一次竊取行為所得財
    物等語明確（本院卷二第92頁），並有另案臺南市政府警察
    局第五分局搜索扣押筆錄、扣押物品目錄表各1份及搜索現
    場及扣押物照片1張附卷可參（本院卷一第417至424、441頁
    ），起訴書雖漏未記載上開物品，惟此部分與起訴被告竊取
    林○良所有皮包及內含物品經判決有罪部分有事實上一罪關
    係，為起訴效力所及，本院自應併予審理。
  ㈤被告犯罪事實㈡之附表二編號1所犯上開行使偽造私文書、詐
    欺取財、冒用身分而使用他人遺失之國民身分證等罪；犯罪
    事實㈡之附表二編號2所犯上開行使偽造私文書、詐欺取財等
    罪，構成要件行為部分各別重合，即被告各以一行為同時觸
    犯數罪名，為想像競合犯，應依刑法第55條規定，各從一重
    論以行使偽造私文書罪。至公訴意旨就犯罪事實㈡之附表二
    編號1部分，雖漏未就被告冒用身分而使用他人遺失之國民
    身分證此部分犯罪事實予以敘明，惟此部分與起訴之犯罪事
    實㈡經判決有罪之行使偽造私文書犯罪事實，有上述想像競
    合之裁判上一罪關係，為起訴效力所及，且經本院當庭諭知
    被告此部分另可能涉犯戶籍法第75條第3項後段之冒用身分
    而使用他人之國民身分證罪名（本院卷二第53、83至84頁）
    ，無礙於被告防禦權之行使，本院自應併予審理。
  ㈥所謂接續犯，指行為人之數行為於同時同地或密切接近之時
    地實施，侵害同一之法益，各行為之獨立性極為薄弱，依一
    般社會健全觀念，在時間差距上，難以強行分開，在刑法評
    價上，以視為數個舉動之接續施行，合為包括之一行為予以
    評價，較為合理者，始足當之；如客觀上有先後數行為，逐
    次實施，其每一前行為與次行為，依一般社會健全觀念，在
    時間差距上，可以分開，在刑法評價上，各具獨立性，每次
    行為皆可獨立成罪，縱構成同一之罪名，亦應依數罪併罰分
    論併罰（最高法院101年度台上字第3149號判決意旨參照）
    。又盜刷信用卡之犯行，各次盜刷行為均足生損害於持卡人
    、發卡銀行及特約商店，顯非侵害同一法益，且於不同時間
    、不同專櫃所為之各次盜刷行為，即與前揭「同時同地」或
    「密切接近之時地」及「獨立性極為薄弱而難以強行分開」
    之要件不符，自僅能以數罪併罰之。查被告所犯上開犯罪事
    實㈠之附表一編號1、2竊盜2罪、犯罪事實㈡之附表二編號1、
    2之行使偽造私文書2罪、犯罪事實㈢之行使偽造私文書1罪，
    犯罪時間、地點均有明顯區隔，犯意各別，行為互殊，應予
    分論併罰。至被告主張其已先計畫好要詐取附表二編號1、2
    之金元寶3個，才去竊盜林○良之信用卡，且前往2間銀樓購
    買金元寶之時間僅間隔10分鐘，應論以一罪云云，惟被告係
    前往2間不同地點之銀樓盜刷林○良上開中信銀行信用卡詐得
    財物，其犯罪時間並非緊密相連，地點亦有明顯區隔，2次
    行為顯然可分，在刑法評價上各具獨立性，皆可獨立成罪，
    自應分論併罰，又被告應無可能在竊取林○良所有之皮包前
    ，即已先預見其可得手林○良之上開中信銀行信用卡供其後
    續刷卡消費購買金元寶，被告實係在竊得林○良上開皮包後
    ，發現其內有上開信用卡，始另行起意，進而冒用林○良名
    義持上開信用卡刷卡簽帳，其前開主張難謂有理由。
  ㈦爰以行為人之責任為基礎，審酌被告前有多次竊盜、詐欺、
    偽造文書等罪前科紀錄，此有被告之臺灣高等法院被告前案
    紀錄表1份附卷可查，其猶未知警惕，不思憑己力依循正當
    管道獲取所需，恣意竊取他人財物，且冒名使用所竊得之信
    用卡刷卡消費詐得財物，並出示所竊得之身分證以取信於店
    員，復冒名使用所竊得之駕照承租機車，以躲避檢警追查，
    造成林○良、黃○𡟯、中國信託商業銀行受有財產上損失，亦
    足生損害於信用卡交易安全及金融秩序，所為實應予非難；
    復考量被告各次犯罪動機、目的、手段、犯罪情節、所竊得
    及詐得之財物價值，以及被告坦承犯行、惟迄未與上開被害
    人達成民事和解並賠償其等損失之犯後態度，兼衡其於本院
    審理中自述之智識程度及家庭經濟生活狀況（本院卷二第95
    頁）等一切情狀，分別量處如主文所示之刑，及合併定其應
    執行刑如主文所示，並諭知易科罰金之折算標準。
五、沒收部分：
　㈠按犯罪所得，屬於犯罪行為人者，沒收之；於全部或一部不
    能沒收或不宜執行沒收時，追徵其價額，刑法第38條之1第1
    項前段、第3項分別定有明文。查被告犯罪事實㈠竊得如附表
    一編號1、2「失竊財物」欄所示之財物、犯罪事實㈡詐得如
    附表二編號1、2「詐得財物」欄所示之財物，均屬被告本案
    犯罪所得，且均未返還予各別被害人，此據被告供承在卷（
    臺灣臺南地方檢察署109年度偵緝字第187號卷第77頁），復
    查無刑法第38條之2第2項所定之情事，自均應依刑法第38條
    之1第1項前段、第3項規定宣告沒收，並於全部或一部不能
    沒收或不宜執行沒收時，追徵其價額。又本件沒收，不影響
    於第三人對沒收標的之權利或因犯罪而得行使之債權，仍得
    依相關法律規定辦理；惟如被告日後已先實際賠付各別被害
    人，即形同未再保有犯罪所得，執行本件沒收裁判時亦應避
    免造成被告雙重不利益，併此敘明。
　㈡按偽造之印章、印文或署押，不問屬於犯人與否，沒收之，
    刑法第219條定有明文。此為刑法第38條關於沒收之特別規
    定，係採義務沒收主義，凡偽造之印文或署押，不論是否屬
    於犯人所有，亦不論有無搜獲扣案，苟不能證明其已滅失，
    均應依法宣告沒收（最高法院94年度台上字第3518號判決意
    旨參照）。是被告所偽造如附表二編號1、2及附表三編號1
    、2所示「林○良」署名共4枚，均應依上開規定宣告沒收之
    。至如附表二、三「偽造之私文書」欄所示之簽帳單2張及
    機車租賃契約1份，雖係被告本案犯罪所生及所用之物，惟
    既已分別交付與金滿億銀樓、勝泰銀樓、不打烊機車行之店
    員收執，該等文書即非屬於被告所有，自均無從宣告沒收。
據上論斷，應依刑事訴訟法第273條之1第1項、第299條第1項前
段、第310條之2、第454條第1項，戶籍法第75條第3項後段，刑
法第216條、第210條、第320條第1項、第339條第1項、第55條、
第41條第1項前段、第8項、第51條第5款、第219條、第38條之1
第1項前段、第3項、第40條之2第1項，刑法施行法第1條之1第1
項，判決如主文。
本案經檢察官李政賢提起公訴，檢察官郭書鳴、吳坤城到庭執行
職務。
中　　華　　民　　國　　109 　年　　11　　月　　26　　日
                  刑事第六庭    法　官  吳彥慧
以上正本證明與原本無異。
如不服本判決應於收受本判決後20日內向本院提出上訴書狀，並
應敘述具體理由。其未敘述上訴理由者，應於上訴期間屆滿後20
日內向本院補提理由書狀（均須按他造當事人之人數附繕本）「
切勿逕送上級法院」。 
　　　　　　　　　　　　　　　　書記官  張儷瓊
中　　華　　民　　國　　109 　年　　11　　月　　30　　日
附錄本案論罪科刑法條：
戶籍法第75條第3項
將國民身分證交付他人，以供冒名使用，或冒用身分而使用他人
交付或遺失之國民身分證，足以生損害於公眾或他人者，處三年
以下有期徒刑、拘役或科或併科新臺幣三十萬元以下罰金。

中華民國刑法第216條
行使第210條至第215條之文書者，依偽造、變造文書或登載不實
事項或使登載不實事項之規定處斷。

中華民國刑法第210條
偽造、變造私文書，足以生損害於公眾或他人者，處5年以下有
期徒刑。

中華民國刑法第320條第1項
意圖為自己或第三人不法之所有，而竊取他人之動產者，為竊盜
罪，處五年以下有期徒刑、拘役或五十萬元以下罰金。

中華民國刑法第339條
意圖為自己或第三人不法之所有，以詐術使人將本人或第三人之
物交付者，處5年以下有期徒刑、拘役或科或併科50萬元以下罰
金。
以前項方法得財產上不法之利益或使第三人得之者，亦同。
前二項之未遂犯罰之。

附表一：犯罪事實㈠
編號 被害人 時間 地點 犯罪經過 失竊財物 罪刑及沒收 1 林○良 (未提告) 108年7月4日晚上8時20分許 臺南市○區○○路000號之單車要件腳踏車店 李佾瑞於左列時間、地點，趁店長林○良暫時離開之際，徒手竊取林○良放置在店內櫃檯後方椅子上之皮包1個（內有現金600元、身分證、健保卡、大型重型機車駕照、普通小型車駕照、普通重型機車行照、中國信託銀行信用卡、中國信託銀行金融卡各1張）得逞。 皮包1個（內有現金600元、身分證、健保卡、大型重型機車駕照、普通小型車駕照、普通重型機車行照、中國信託銀行信用卡、中國信託銀行金融卡各1張） 李佾瑞犯竊盜罪，處有期徒刑肆月，如易科罰金，以新臺幣壹仟元折算壹日。 未扣案犯罪所得如左列「失竊財物」欄編號一所載之物均沒收，於全部或一部不能沒收或不宜執行沒收時，追徵其價額。 2 黃○𡟯 (提告) 108年7月6日上午11時47分許 臺南市○○區○○路0段000號之○○休閒鞋店 李佾瑞於左列時間、地點，趁店員黃○𡟯暫時離開之際，徒手竊取黃○𡟯放置在店內櫃檯處之手提包1個（內有現金1,000元、身分證、健保卡、匯豐銀行信用卡、國泰世華銀行好市多聯名信用卡、第一銀行VISA金融卡、麥當勞點點卡各1張）得逞。 手提包1個（內有現金1,000元、身分證、健保卡、匯豐銀行信用卡、；國泰世華銀行好市多聯名信用卡、第一銀行VISA金融卡、麥當勞點點卡各1張） 李佾瑞犯竊盜罪，處有期徒刑肆月，如易科罰金，以新臺幣壹仟元折算壹日。 未扣案犯罪所得如左列「失竊財物」欄編號二所載之物均沒收，於全部或一部不能沒收或不宜執行沒收時，追徵其價額。 

附表二：犯罪事實㈡
編號 時間 地點 消費商品/詐得財物 消費金額 偽造之私文書 偽造之署押及所在欄位 罪刑及沒收 1 108年7月4日晚上8時50分許 臺南市○○區○○路0段000號之○○○銀樓（登記為○○○銀樓有限公司） 金元寶2個（價值共計2萬8,750元） 2萬8,750元 財團法人聯合信用卡處理中心○○○銀樓有限公司信用卡簽帳單1張 持卡人簽名欄上之「林○良」署名1枚 李佾瑞犯行使偽造私文書罪，處有期徒刑陸月，如易科罰金，以新臺幣壹仟元折算壹日。 未扣案犯罪所得如左列「詐得財物」欄編號一所載之物均沒收，於全部或一部不能沒收或不宜執行沒收時，追徵其價額；如左列「偽造之署押及所在欄位」欄編號一所示偽造之「林○良」署名壹枚沒收。 2 108年7月4日晚上9時1分許 臺南市○○區○○路0段000號之○○銀樓 金元寶1個（價值1萬7,000元） 1萬7,000元 財團法人聯合信用卡處理中心○○銀樓信用卡簽帳單1張 持卡人簽名欄上之「林○良」署名1枚 李佾瑞犯行使偽造私文書罪，處有期徒刑伍月，如易科罰金，以新臺幣壹仟元折算壹日。 未扣案犯罪所得如左列「詐得財物」欄編號二所載之物沒收，於全部或一部不能沒收或不宜執行沒收時，追徵其價額；如左列「偽造之署押及所在欄位」欄編號二所示偽造之「林○良」署名壹枚沒收。 

附表三：犯罪事實㈢
編號 偽造之私文書 偽造署押所在欄位 偽造之署押 罪刑及沒收 1 機車租賃契約1份 立契約書人承租人欄位 「林○良」署名1枚 李佾瑞犯行使偽造私文書罪，處有期徒刑肆月，如易科罰金，以新臺幣壹仟元折算壹日。 如左列「偽造之署押」欄所示偽造之「林○良」署名共貳枚均沒收。 2 同上 承租人簽名欄位 「林○良」署名1枚